臺灣士林地方法院刑事判決　　　　　　　　　　　　　　九十年度訴字第四六四號
　　公　訴　人　臺灣士林地方法院檢察署檢察官
　　被　　　告　乙○○
　　指定辯護人　公設辯護人　林龍輝
右列被告因違反貪污治罪條例案件，經檢察官提起公訴（九十年度偵字第九八九號）
，本院判決如左：
    主  文
乙○○連續依據法令從事公務之人員侵占職務上持有之非公用私有財物，處有期徒刑
壹年陸月，褫奪公權壹年。緩刑年。
    事  實
一、乙○○為台北市立陽明教養院（台北市政府社會局民國七十一年七月所成立，提
    供智能障礙者教養、醫療保健及職業訓練等福利服務，設在台北市○○區○○路
    六十一巷四弄九號，以下簡稱陽明教養院）福利工廠農藝組導工（為遴用之正式
    技工），係依據法令從事於公務之人員，平日負責教養院內農藝組學生之訓練、
    生活照顧、輔導、教養等事工，並負責保管農藝組通勤院生潘亞慧與呂金榮之新
    台幣（下同）一千元以下之私有零用現金（院生之零用金之來源有二，一為院方
    固定發給，一為在院內打工所得，逾一千元，則依院規應存入郵局），及農藝組
    院生班費之收取、保管及運用，農藝組院生包括前開二名通勤院生，及五名住院
    院生劉寶惟、劉阿煌、劉阿牛、劉超倫、李常源。乙○○於八十八年五月十五日
    至八十九年三月四日擔任上開職務期間，基於意圖為自己不法所有之概括犯意，
    於支用其所保管潘亞慧、呂金榮之零用金繳納班費時，或向負責保管住院院生零
    用金之保育員領得劉寶惟等五人繳納之班費後，故意未將該等款項登載入班費支
    用明細表之收入欄，而連續將該等現金侵占入己，詳如附表所示，總計八千元。
    嗣於八十九年四月一日職務交接時，經該院政風人員核對零用金簿、零用金支出
    證明所載之繳交班費數額，與班費明細表所載之班費收入，發現數額不符，始查
    悉上情。
二、案經法務部調查局台北市調查處移送臺灣士林地方法院檢察署檢察官偵查起訴。
    理  由
一、右開事實，業據被告乙○○於法務部調查局台北市調查處、檢察官最後偵訊時及
    本院審理時坦承不諱（見八十九年十二月二十八日台北市調查處調查筆錄、檢察
    官九十年九月十二日訊問筆錄及本院九十一年一月二十二日審判筆錄），並經證
    人即陽明教養院福利工廠前代理廠長甲○○於偵查及本院審理時、證人即陽明教
    養院政風室主任林元中、農藝組導工王淑惠於偵查中結證明確（見檢察官九十年
    二月二十二日、同年三月二十一日訊問筆錄、及本院九十一年一月二十二日審判
    筆錄），且本院將陽明教養院學童零用金收支簿、零用金零星購物支出證明單，
    與班費支用明細表加以比對，確有上開八千元金額之差距。被告於七十三年六月
    二十四日經陽明教養院自行遴用為技工，並有該院九十年十二月十二日北市陽院
    人字第九○六○三八一○○○號函在卷可稽。導工之職責為院生工作技能指導與
    訓練、生活照顧與輔導、個別生活教養之紀錄評估、協辦院生家庭訪視及親職教
    育執行事項、通勤院生交通車接送事宜、院生午餐帶領與秩序維持、院生體能訓
    練事宜等，有陽明教養院福利工廠職責表影本一份附卷可憑。又通勤院生之零用
    金收支簿（包括繳交班費之支出），係由被告逐筆記載；住院院生繳交班費，亦
    是由被告逐筆向保育員領取簽收，而班費支用明細表則全部由被告逐筆記載並每
    月呈報，此經被告敘明（見檢察官九十年三月七日訊問筆錄及本院九十年十一月
    二十七日訊問筆錄），細繹班費支用明細表，記帳日期大致為每日或每數日，間
    隔不長，依此作業程序，倘被告未立即記載班費收支明細表，致有記憶不清之情
    形，自可取出通勤院生之零用金收支簿、或零用金零星購物支出證明單作核對，
    而無漏載之可能，況被告前後所侵占者，計八千元，為十六筆院生班費金額，實
    不可能以「忘記記載」解釋，其據侵占之故意，已甚明確，本件罪證明確，被告
    犯行堪以認定。
二、被告為陽明教養院之導工，依法照護、教養、訓練智能障礙者，為依據法令從事
    公務之人員，其侵占職務上持有之非公用私有財物，係犯貪污治罪條例第六條第
    一項第三款之罪。被告先後多次犯行，時間緊接，手法相同，所犯均係構成要件
    相同之罪，顯係基於概括犯意所為，為連續犯，應論以一罪，並加重其刑。被告
    在偵查中自白，已如前述，並自動繳交全部所得財物，此經甲○○結證屬實（見
    檢察官九十年二月二十二日訊問筆錄），應依同法第八條第二項前段減輕其刑。
    又被告犯罪情節尚屬輕微，侵占所得財務在五萬元以下，應依同法第十二條第一
    項遞減輕其刑。爰審酌被告任職教養院多年，並無犯罪之紀錄，其因貪念而侵占
    職務上所持有智能障礙學童之金錢，金額雖屬不高，但行為仍屬可惡，本不應輕
    罰，惟念其犯後已坦承犯行，並償還侵占之全部款項，復經申誡一次之處分（有
    九十年二月十五日陽明教養院令影本一份在卷足稽）等情狀，量處如主文所示之
    刑，並依法宣告褫奪公權二年。末查被告前未曾受有期徒刑以上刑之宣告，偶罹
    刑典，事後已坦承犯行，經此刑之宣告後，應知警惕而無再犯之虞，本院因認暫
    不執行其刑為當，予以宣告緩刑三年，用啟自新。被告業經清償所侵占之款項，
    爰無庸命追繳之，併敘明之。
據上論斷，應依刑事訴訟法第二百九十九條第一項前段，貪污治罪條例第二條前段、
第六條第一項第三款、第八條第二項前段、第十二條第一項、第十七條、第十九條，
刑法第五十六條、第三十七條第二項、第七十四條第一款，判決如主文。
本案經檢察官陳俊宏到庭執行職務
中      華      民      國      九十一      年    一    月    二十二    日
                                    臺灣士林地方法院刑事第四庭
                                        法  官  趙  文  卿
右正本證明與原本無異。
如不服本判決，應於判決送達後十日內，向本院提出上訴狀。
                                        書記官  林  慧  芬
中      華      民      國      九十一      年    一    月    二十四    日
附錄本案論罪科刑法條全文
貪污治罪條例第二條前段
  依據法令從事公務之人員，犯本條例之罪者，依本條例處斷。
貪污治罪條例第六條第一項第三款
  有下列行為之一者，處五年以上有期徒刑，得併科新臺幣三千萬元以下罰金：
  三  竊取或侵占職務上持有之非公用私有器材、財物者。
貪污治罪條例第八條第二項前段
  犯第四條至第六條之罪，在偵查中自白，如有所得並自動繳交全部所得財物者，減
  輕其刑。
貪污治罪條例第十二條第一項
  犯第四條至第六條之罪，情節輕微，而其所得或所圖得財物或不正利益在新臺幣五
  萬元以下者，減輕其刑。
貪污治罪條例第十七條
  犯本條例之罪，宣告有期徒刑以上之刑者，并宣告褫奪公權。
貪污治罪條例第十九條
  本條例未規定者，適用其他法律之規定。
附表：
┌───────────┬───────────┬───────────┐
│侵     占     時    間│金  額（新台幣）      │侵    占    對    象  │
├───────────┼───────────┼───────────┤
│八十八年五月十五日    │五百元                │潘亞慧                │
├───────────┼───────────┼───────────┤
│八十八年五月十五日    │五百元                │呂金榮                │
├───────────┼───────────┼───────────┤
│八十八年七月二十八日  │五百元                │潘亞慧                │
├───────────┼───────────┼───────────┤
│八十八年七月二十八日  │五百元                │呂金榮                │
├───────────┼───────────┼───────────┤
│八十八年九月二十八日  │五百元                │潘亞慧            │
├───────────┼───────────┼───────────┤
│八十八年九月二十八日  │五百元                │呂金榮                │
├───────────┼───────────┼───────────┤
│八十八年十月十八日    │五百元                │劉阿煌                │
├───────────┼───────────┼───────────┤
│八十九年一月十日      │五百元                │潘亞慧                │
├───────────┼───────────┼───────────┤
│八十九年一月十日      │五百元                │呂金榮                │
├───────────┼───────────┼───────────┤
│八十九年三月三日      │五百元                │潘亞慧                │
├───────────┼───────────┼───────────┤
│八十九年三月四日      │五百元                │劉寶惟                │
├───────────┼───────────┼───────────┤
│八十九年三月三日    │五百元                │劉阿煌                │
├───────────┼───────────┼───────────┤
│八十九年三月三日      │五百元                │劉阿牛                │
├───────────┼───────────┼───────────┤
│八十九年三月三日      │五百元                │劉超倫                │
├───────────┼───────────┼───────────┤
│八十九年三月三日      │五百元                │呂金榮                │
├───────────┼───────────┼───────────┤
│八十九年三月四日      │五百元                │李常源                │
└───────────┴───────────┴───────────┘
